【裁判字號】    97,重訴,30
【裁判日期】    971210
【裁判案由】    殺人等
【裁判全文】
臺灣板橋地方法院刑事判決              97年度重訴字第30號
公  訴  人  臺灣板橋地方法院檢察署檢察官
被      告  乙○○
                    （現羈押在臺灣臺北看守所）
選任辯護人  馬金生律師
上列被告因殺人等案件，經檢察官提起公訴（97年度偵字第1155
3 號），及移送併辦（臺灣板橋地方法院檢察署97年度偵字第17
839 號），本院判決如下：
    主  文
乙○○共同未經許可，持有手槍，累犯，處有期徒刑陸年，併科
罰金新臺幣拾萬元，罰金如易服勞役，以新臺幣壹仟元折算壹
日，扣案奧地利GLOCK 廠十七型手槍壹支（槍枝管制編號：00
00000000號，含彈匣壹個）、制式子彈顆（口徑九釐
米）均沒收；又殺人，累犯，處無期徒刑，褫奪公權終身，扣案
奧地利GLOCK 廠十七型手槍壹支（槍枝管制編號：000000
0000號，含彈匣壹個）、制式子彈顆（口徑九釐米）均沒
收；又遺棄屍體，累犯，處有期徒刑拾月；又對於公務員依法執
行職務時，施強暴，累犯，處有期徒刑貳年，扣案奧地利GLOCK
廠十七型手槍壹支（槍枝管制編號：0000000000號，
含彈匣壹個）、制式子彈顆（口徑九釐米）均沒收。應執行無
期徒刑，併科罰金新臺幣拾萬元，罰金如易服勞役，以新臺幣
壹仟元折算壹日，褫奪公權終身，扣案奧地利GLOCK 廠十七型手
槍壹支（槍枝管制編號：0000000000號，含彈匣壹個
）、制式子彈顆（口徑九釐米）均沒收。
    事  實
一、乙○○前因違反毒品危害防制條例、偽造文書案件，經本院
    分別以九十一年度重簡字第一一九○號刑事簡易判決判處有
    期徒刑四月，於民國九十二年十月十四日判決確定、以九十
    二年簡字第八二八號刑事簡易判決判處有期徒刑二月，於九
    十二年六月三十日判決確定，嗣上開二罪經定應執行刑為有
    期徒刑五月確定，於九十二年十二月十六日易科罰金執行完
    畢（致使本件構成累犯）。詎乙○○猶不知悔改，而為下列
    犯行：
（一）緣乙○○因熟識之友人王建福與郭宗明素有紛爭，欲委由
      乙○○出面處理，竟與王建福共同基於非法持有制式手槍
      、子彈之犯意聯絡，於九十七年三月十九日或二十日某時
      許，在臺北市○○○路啟聰學校旁某車內，由王建福交付
      奧地利GLOCK 廠十七型手槍一支（槍枝管制編號：000
      0000000號，含彈匣壹個）及子彈十二顆予乙○○
      ，而共同持有上開槍彈。嗣乙○○因遭林明賢追討債務，
      心生不滿，於九十七年三月二十三日晚上九時十五分許，
      在臺北市○○街五九巷三八弄五十號林明賢住處附近，持
      上開槍彈射擊林明賢大腿一槍，林明賢因而受有雙側大腿
      槍傷併發穿透傷之傷害（傷害部分未據告訴），乙○○則
      駕車逃逸，嗣經警據報前往處理，當場扣得制式彈殼一顆
      （口徑九釐米）。
（二）乙○○因認林明賢向其追討債務一事，乃王建福未妥為排
      解其與林明賢之債務糾紛所致，另前揭受王建福所託處理
      郭宗明之事又遲無下文，欲尋王建福理論，於同年月二十
      五日下午三時許，攜帶上開手槍及所餘子彈十一顆於隨身
      背包中，騎乘機車行經臺北縣三重市○○○路三七號前，
      恰遇王建福之司機甲○○在路旁閱覽公佈欄張貼之租屋廣
      告，乃趨前詢問王建福下落，經乙○○巡視周遭，見王建
      福座車即車牌號碼一二○六─QD號自用小客車停靠附近路
      旁，且王建福坐於車內，遂逕自入內駕駛該車，將王建福
      載離該處，並搭載王建福在臺北縣四處繞行。迨於同日晚
      間十時許，乙○○駕車行經臺北縣蘆洲市○○路五二○巷
      十二號對面車道時，因心有不甘，竟萌生殺人犯意，乃將
      車停下，自隨身背包中取出前揭槍彈，近距離朝坐在副駕
      駛座之王建福左側頭部射擊一發子彈，致王建福頭部遭子
      彈貫穿而當場死亡。乙○○復另基於遺棄屍體之犯意，於
      同日晚間十一時許，將王建福之屍體以原車載至臺北縣三
      重市○○○路天后宮旁道路邊，鎖上車門後，旋持該槍及
      所餘子彈逃離現場。嗣於九十七年三月二十六日上午八時
      十分許，經警在該處執行拖吊勤務時查覺有異，始悉王建
      福陳屍車內，並在王建福衣服夾縫中扣得制式彈殼一顆（
      口徑九釐米）。
（三）乙○○另於九十七年四月十六日下午四時許，駕車行經臺
      北縣土城市○○路○段時，遭警攔查，立即下車往巷內奔
      逃，為躲避查緝，竟基於妨害公務之犯意，持上揭槍彈朝
      警方射擊五槍，而對依法執行職務之警員施強暴行為，嗣
      於同日下午四時二十分許，在臺北縣土城市○○路八三巷
      三八弄十一號四樓後陽台遮雨棚，為警逮捕，當場並扣得
      前揭奧地利GLOCK 廠十七型手槍一支（槍枝管制編號：0
      000000000號，含彈匣壹個）、制式子彈五顆（
      置於彈匣內，其中二顆業經鑑驗試射而擊發），及在槍戰
      現場扣得已擊發之彈殼五顆（口徑均九釐米）。
二、案經臺北縣政府警察局三重分局報告臺灣板橋地方法院檢察
    署檢察官偵查起訴，暨臺北市政府警察局大同分局報告臺灣
    士林地方法院檢察署呈請臺灣高等法院檢察署檢察長令轉臺
    灣板橋地方法院檢察署檢察官移送併辦。
    理  由
壹、程序方面：
    本件認定事實所引用之卷證資料，並無證據證明係公務員違
    背法定程序所取得，且檢察官、被告及其辯護人於本院準備
    程序及審判期日時均表示同意作為證據，且迄至言詞辯論終
    結前亦未再聲明異議，依刑事訴訟法第一百五十九條之五第
    一項之規定，本件認定事實所引用之證據縱屬傳聞證據，亦
    均有證據能力。
貳、實體方面：
一、持有制式手槍、子彈、遺棄屍體、妨害公務部分：
    訊據被告對於前揭持有制式手槍、子彈、遺棄屍體、妨害公
    務等事實，均坦承不諱，核與證人林明賢於警、偵訊時證述
    被告持槍射擊致伊受傷、證人即執行拖吊勤務警員林文明、
    拖吊車司機吳鴻興於警詢中證述發現王建福屍體之情節大致
    相符，並有林明賢出具新光吳火獅紀念醫院診斷證明書一紙
    、臺北市政府警察局大同分局刑案現場勘察報告、林明賢遭
    槍擊案現場圖、照片、臺灣板橋地方法院檢察署勘驗筆錄、
    相驗屍體證明書、被害人王建福陳屍現場照片各一件、土城
    市○○路八三巷三八弄十一號槍戰現場照片等件在卷可稽，
    並有手槍一支、子彈五顆、彈殼七顆扣案可資佐證。而扣案
    手槍一支經送內政部警政署刑事警察局鑑定結果，認係奧地
    利GLOCK 廠十七型，槍號AUX 一○八，口徑九釐米制式半自
    動手槍（含彈匣一個，槍枝管制編號：000000000
    0號），槍管內具六條右旋來復線，擊發功能正常，可供擊
    發同口徑制式子彈使用，認具殺傷力；扣案子彈五顆，認均
    係口徑九釐米制式子彈，採樣二顆試射，可擊發，認具殺傷
    力；扣案彈殼七顆，均為口徑九釐米彈殼，且彈底特徵均相
    吻合，認均係由上開手槍所擊發，有該局九十七年五月十六
    日刑鑑字第○九七○○七二五七八號及函附之九十七年五月
    十二日刑鑑字第○九七○○五六八八五號槍彈鑑定書各一件
    、九十七年四月十四日刑鑑字第○九七○○五三九七一號函
    、九十七年四月三日刑鑑字第○九七○○四四二七七號槍彈
    鑑定書各一件在卷可參（見九十七年度偵字第一一五五三號
    偵查卷第二百四十二頁至第二百四十七頁、第一百六十頁、
    九十七年度偵字第一七八三九號偵查卷第三十七頁至第三十
    九頁），足見扣案手槍確係制式手槍，扣案子彈五顆（其中
    二顆已因鑑驗而擊發）均具殺傷力無訛。是被告前揭不利於
    己之自白，應認與事實相符，被告上開犯行，均堪認定。
二、殺人部分：
    被告固坦承於前揭時、地，攜帶前開槍彈，逕自駕駛車牌號
    碼一二○六─QD號自用小客車，將被害人王建福載離，期間
    被告不斷與被害人理論，嗣被害人因被告持該槍擊發子彈射
    穿頭部而死亡等情不諱，惟矢口否認有何殺人犯行，辯稱：
    其並無持槍殺害被害人之故意，係因被害人自責欲舉該槍自
    殺明志，其駕車之際見狀立即將該槍奪下後，未料不慎觸動
    板機而擊發子彈，始擊中被害人頭部云云。辯護意旨則以：
    如被告對被害人恨之入骨，大可一上車即殺害被害人，不須
    駕車繞行長達七、八小時始下手，且被害人坐在被告右側副
    駕駛座，被告因奪槍不慎自被害人左側太陽穴射擊，與事證
    並無不合，可見被告並無殺人故意，且被告與林明賢之金錢
    糾紛，亦不足構成殺害被害人之動機云云為辯。惟查：
（一）被害人王建福頭部受槍擊傷，子彈自左顳部入右耳道出，
      射入孔在左耳輪上一公分，射出孔在右耳道，屬近距離腦
      槍擊傷，因頭部槍擊貫穿傷死亡一節，業經檢察官督同檢
      驗員、法醫相驗、解剖，並製有相驗筆錄、解剖筆錄、相
      驗屍體證明書及法務部法醫研究所九十七年五月十四日九
      七醫鑑字第○九七一一○○五四九號鑑定書各一份，及相
      驗及解剖照片等件（見九十七年度相字第四三二號相驗卷
      第二十五頁至第三十八頁、第五十六頁至第一百零九頁、
      九十七年度偵字第一一五五三號偵查卷第二百五十頁至第
      二百六十頁）附卷可憑，是被害人係因前揭原因死亡，首
      堪認定。
（二）被告一再辯稱：被害人因對其心生虧欠，自其背包內取槍
      拉槍機欲自殺，其為阻止被害人始出手奪槍，未料誤觸扳
      機擊發云云，然僅憑被告前述未妥為排解其與林明賢間之
      債務糾紛，及委託被告處理郭宗明之事遲無下文等原因，
      實難想像被害人有何自殺明志之動機。又依常理而言，欲
      持槍自殺之人，取得槍枝並拉槍機後，手指應置於扳機上
      ，以預作扣扳機之準備，而欲阻止他人持槍射擊者，理應
      手握槍枝其他部位，避免誤壓握對方手指，而扣觸扳機，
      更遑論於成功奪得槍枝，取得槍枝控制權後，復以手指扣
      觸扳機之理。參諸本件被害人左、右手均未檢出槍擊殘跡
      之特性金屬元素鋇─鉛─銻成分，亦經內政部警政署刑事
      警察局鑑定明確，此有該局九十七年五月十三日刑鑑字第
      ○九七○○五七六三八號鑑定書一份（見九十七年度偵字
      第一一五五三號偵查卷第二百六十五頁）在卷可佐，及被
      告於本院準備時序及審理時所自承：槍係在其手中，由其
      扣扳機所擊發等語明確，足見本件槍枝擊發時，被害人雙
      手完全未觸及該槍枝，應可排除係於雙方奪取槍枝之際，
      彼此手指壓握施力，致原持槍欲自殺者扣觸扳機擊發之可
      能，而純屬被告控制下擊發。再者，本件被害人所受槍傷
      ，子彈射入孔在左耳輪上一公分，射出孔在右耳道，有前
      揭解剖鑑定報告在卷可稽，由上開射擊位置為頭部太陽穴
      且近距離射擊，子彈射入孔與射出孔之平行距離僅約三公
      分，被害人雙手又全無火藥反應等節，綜合研判，可證被
      告係持槍近距離對準被害人頭部左側太陽穴射擊無疑，絕
      非不慎擊中被害人頭部，被告空言辯稱：搶得槍枝後不慎
      誤觸扳機云云，要屬無稽之詞，顯難採信。此外，被害人
      如何得知被告背包中置有槍彈、被告又如何於駕車之同時
      ，搶下前開槍枝等節，被告均未能為合理解釋，則被告前
      揭所辯，俱難採憑。
（三）證人甲○○於檢察官偵訊時，經檢察官告以據實陳述之義
      務及偽證之責，具結證稱：被告先看到伊，問伊：「建福
      在何處？」，伊稱不知，伊心想要托延時間好讓被害人看
      到被告，伊聽到被告說「真剛好，你在」，接著被告就進
      入車內將車開走，因事發突然，伊只想到要去新光醫院找
      林明賢，問林明賢被害人被被告帶走，該怎麼辦；被告於
      槍擊林明賢後，有打電話給被害人，要被害人與綽號「大
      弟」之人在三天內準備三、五十萬交給綽號「老狐狸」的
      人，如果沒有，就要把被害人打死，被害人沒有答應，電
      話掛斷後，被害人跟伊說怎麼有這麼恐怖的人，二天後被
      害人就遭被告帶走等語；復於本院審理時具結證稱：伊係
      被害人的小弟兼司機，車子被被告開走後，伊到新光醫院
      找林明賢，告以林明賢此事等語在卷，以證人身為被害人
      之小弟兼司機，親見被害人遭被告逕自駕車載離後，恐被
      害人遭遇不測，立即尋找林明賢商議對策等反應，可以推
      知被告上開載走被害人之舉，實非尋常，且與槍擊林明賢
      一事有關，證人甲○○前開證言，應非憑空杜撰。至於證
      人甲○○於本院審理時具結翻稱：本件案發前，並未聽到
      被告致電被害人要索款項，否則要將被害人打死之事，因
      伊接受警詢時毒癮發作，警方要伊指認被告，遂出於自己
      的想像，隨口回答，嗣於檢察官偵訊時，又照之前警詢筆
      錄回答，所述並非實在云云，惟查，證人前揭警、偵訊時
      間相隔近一月，如警詢時有毒癮發作而胡亂虛構情事，豈
      有於近一月後，仍記得警詢內容，復為相同陳述之可能？
      又檢察官於訊問前，業已明確告以據實陳述之義務與偽證
      之處罰，此經證人於本院審理時陳明在卷，並有證人於九
      十七年五月一日所簽具之結文一份在卷為憑，證人應不生
      有與警詢為相同陳述，否則即構成偽證罪之誤認。是以，
      證人甲○○於本院審理時所為證述，顯有避重就輕迴護被
      告之嫌，不足採為有利被告之認定。而證人於本院審理時
      具結，而就上開事關被告是否有殺害被害人動機之重要事
      項，為上開虛偽不實證述涉犯偽證罪嫌，應由檢察官依法
      偵辦，併此敘明。
（四）被告於案發時攜帶上開槍彈，將獨自坐在車上之被害人載
      走，復以近距離槍擊被害人左側太陽穴位置之方式，射殺
      被害人之事實，業經本院認定如前，而按制式手槍、子彈
      ，威力強大，任意持之對人發射，有致人死亡之可能，被
      告自難諉為不知，且本件被告係持槍在狹小車內空間，近
      距離對準被害人頭部太陽穴射擊，若謂無致人於死之意，
      實難令人置信，其對於持槍射擊被害人致命部位，致人發
      生死亡結果，並無悖於其本意。被告辯稱：並無殺人犯意
      云云，洵足無取。
（五）綜上調查，本件被告辯稱其係自被害人手中搶過槍枝後，
      不慎觸扣扳機，擊中被害人云云，核與前揭事證不符，顯
      係事後推諉卸飾之詞，要無可信。本件被告所犯殺人罪責
      ，事證明確，其犯行亦堪認定。
三、核被告所為，係犯槍砲彈藥刀械管制條例第七條第四項之未
    經許可持有手槍罪（被告犯罪後，槍砲彈藥刀械管制條例業
    於九十七年十一月二十六日經總統修正公布，但僅於該條例
    第七條增列第五項：「意圖供自己或他人犯罪之用，以強盜
    、搶奪、竊盜或其他非法方法，持有依法執行公務之人所持
    有之第一項所列槍砲、彈藥者，得加重其刑至二分之一。」
    ，就本案論罪適用之該條例第七條第四項並未變更，故不生
    新舊法比較之問題）、同條例第十二條第四項之未經許可持
    有子彈罪、刑法第二百七十一條第一項之殺人罪、第二百四
    十七條第一項之遺棄屍體罪、第一百三十五條第一項之妨害
    公務罪。被告前開持有手槍、子彈之犯行，與王建福有犯意
    聯絡及行為分擔，應依刑法第二十八條之規定論以共同正犯
    。又被告以一行為而持有制式手槍一支、子彈十二顆，同時
    觸犯槍砲彈藥刀械管制條例第七條第四項、第十二條第四項
    之二罪名，為想像競合犯，應從一重之未經許可持有手槍罪
    論斷。檢察官就被告持有前開槍彈部分移送併辦（九十七年
    度偵字第一七八三九號），認與本件前開事實欄一（一）所
    述持有制式手槍與子彈罪之已起訴判決有罪部分，係同一事
    實之實質上一罪關係，為同一案件，本院自得併予審理，附
    此敘明。被告所犯持有手槍、殺人、遺棄屍體、妨害公務四
    罪名，犯意各別、行為互殊，觸犯構成要件相異之罪名，自
    應分論併罰。查被告前有如事實欄所載刑事科刑及執行情形
    ，有臺灣高等法院被告前案紀錄表一份在卷可按，其於五年
    內故意再犯本件有期徒刑以上之罪，均為累犯，除所犯殺人
    罪法定刑為死刑、無期徒刑部分不得加重外，均應依刑法第
    四十七條第一項規定加重其刑。爰審酌被告持有制式手槍，
    嗣並隨身攜帶該手槍，不念故舊之誼，以幾近槍決之方式，
    近距離朝被害人王建福頭部太陽穴射擊，致被害人王建福當
    場死亡，斷送寶貴性命，再將被害人屍體遺棄在車內，手法
    殘暴，對被害人家屬造成無可彌補之傷痛，復以前揭槍彈對
    執勤員警射擊而施強暴，與警發生槍戰，嚴重危害社會治安
    ，兼衡其品行、智識程度、犯罪後除殺人部分外，均已坦承
    犯行，態度非惡等一切情狀，各量處如主文所示之刑，併就
    罰金部分諭知易服勞役之折算標準，暨就殺人部分，依刑法
    第三十七條第一項之規定宣告褫奪公權終身，並分別與其他
    各罪定其應執行之刑，就所宣告罰金刑部分，並依刑法第四
    十二條第三項之規定，諭知易服勞役之折算標準。
四、扣案奧地利GLOCK 廠十七型手槍一支（槍枝管制編號：00
    00000000號，含彈匣壹個）、制式子彈三顆（口徑
    九釐米），均係違禁物，且被告之本案犯行（未經許可持有
    手槍、殺人、妨害公務）有直接關係，均應依刑法第三十八
    條第一項第一款之規定宣告沒收，至扣案彈殼七顆及經鑑驗
    試射而擊發之子彈二顆，屬被告持以實施本件犯罪所用之物
    ，惟既分別經被告在案發現場及因鑑驗試射擊發，已非違禁
    物，依一般經驗法則，亦難認屬被告所有之物，無從依法宣
    告沒收，併此敘明。
據上論斷，應依刑事訴訟法第二百九十九條第一項前段，槍砲彈
藥刀械管制條例第七條第四項、第十二條第四項，刑法第二十八
條、第一百三十五條第一項、第二百四十七條第一項、第二百七
十一條第一項、第五十五條、第四十七條第一項、第四十二條第
一項、第五十一條第四款、第三十八條第一項第一款、第三十七
條第一項，刑法施行法第一條之一，判決如主文。
本案經檢察官謝岳龍到庭執行職務。
中    華    民    國    97    年    12    月    10    日
                刑事第十二庭  審判長法  官  陳  鴻  清
                                    法  官  朱  嘉  川
                                    法  官  劉  安  榕
以上正本證明與原本無異。
如不服本判決，應於判決送達後10日內敘明上訴理由，向本院提
出上訴書狀（應附繕本），上訴於臺灣高等法院；未敘述上訴理
由者，應於上訴期間屆滿後20日內向本院補提理由書（均須按他
造當事人之人數附繕本），切勿逕送上級法院。
本院就殺人罪部分應依職權送上訴。
                                    書記官  陳  盈  真
中    華    民    國    97    年    12    月    16    日
附錄本案論罪科刑法條全文：
槍砲彈藥刀械管制條例第7條
未經許可，製造、販賣或運輸火砲、肩射武器、機關槍、衝鋒槍
、卡柄槍、自動步槍、普通步槍、馬槍、手槍或各類砲彈、炸彈
、爆裂物者，處死刑、無期徒刑或7 年以上有期徒刑；處徒刑者
，併科新台幣3 千萬元以下罰金。
未經許可，轉讓、出租或出借前項所列槍砲、彈藥者，處無期徒
刑或5 年以上有期徒刑，併科新台幣1 千萬元以下罰金。
意圖供自己或他人犯罪之用，而犯前2 項之罪者，處死刑或無期
徒刑；處徒刑者，併科新台幣5 千萬元以下罰金。
未經許可，持有、寄藏或意圖販賣而陳列第1 項所列槍砲、彈藥
者，處5 年以上有期徒刑，併科新台幣1 千萬元以下罰金。
意圖供自己或他人犯罪之用，以強盜、搶奪、竊盜或其他非法方
法，持有依法執行公務之人所持有之第一項所列槍砲、彈藥者，
得加重其刑至二分之一。
第1 項至第3 項之未遂犯罰之。
槍砲彈藥刀械管制條例第12條
未經許可，製造、販賣或運輸子彈者，處1 年以上7 年以下有期
徒刑，併科新台幣500 萬元以下罰金。
未經許可，轉讓、出租或出借子彈者，處 6 月以上 5 年以下有
期徒刑，併科新台幣 300 萬元以下罰金。
意圖供自己或他人犯罪之用，而犯前二項之罪者，處 3 年以上
10 年以下有期徒刑，併科新台幣 700 萬元以下罰金。
未經許可，持有、寄藏或意圖販賣而陳列子彈者，處 5 年以下有
期徒刑，併科新台幣 300 萬元以下罰金。
第 1 項至第 3 項之未遂犯罰之。
中華民國刑法第271條
殺人者，處死刑、無期徒刑或 10 年以上有期徒刑。
前項之未遂犯罰之。
預備犯第 1 項之罪者，處 2 年以下有期徒刑。
中華民國刑法第247條
損壞、遺棄、污辱或盜取屍體者，處6 月以上5 年以下有期徒刑
。
損壞、遺棄或盜取遺骨、遺髮、殮物或火葬之遺灰者，處5 年以
下有期徒刑。
前二項之未遂犯罰之。
中華民國刑法第135條
（妨害公務執行及職務強制罪）
對於公務員依法執行職務時，施強暴脅迫者，處 3 年以下有期徒
刑、拘役或 3 百元以下罰金。
意圖使公務員執行一定之職務或妨害其依法執行一定之職務或使
公務員辭職，而施強暴脅迫者，亦同。
犯前二項之罪，因而致公務員於死者，處無期徒刑或 7 年以上有
期徒刑；致重傷者，處3 年以上、10年以下有期徒刑。


司法院資訊處製作；財團法人民間司法改革基金會備份。
